臺灣彰化地方法院彰化簡易庭民事判決
111年度彰簡字第475號
原      告  劉慶文  
被      告  吳哲豪  

上列當事人間請求遷讓房屋等事件，本院於民國111年10月17日
言詞辯論終結，判決如下：
    主      文
一、被告應將門牌號碼彰化縣○○市○○路000號房屋之1樓及騎樓騰
    空遷讓返還予原告。
二、被告應給付原告新臺幣16萬元，及自民國111年3月24日起至
    遷讓返還上開房屋之日止，按月給付原告新臺幣2萬元。
三、訴訟費用由被告負擔。
四、本判決第一項於原告以新臺幣8萬1,000元為被告供擔保後，
    得假執行，但被告如以新臺幣24萬3,200元為原告預供擔保
    ，得免為假執行。
五、本判決第二項關於新臺幣16萬元部分，於原告以新臺幣5萬3
    ,000元為被告供擔保後，得假執行，但被告如以新臺幣16萬
    元為原告預供擔保，得免為假執行；關於自民國111年3月24
    日起按月給付部分，就已到期部分，於原告按月以新臺幣7,
    000元為被告供擔保後，得假執行，但被告如按月以新臺幣2
    萬元為原告預供擔保，得免為假執行。
    事實及理由
一、原告主張：
（一）兩造於民國105年2月5日簽訂房屋租賃契約書（下稱系爭
      契約），約定由原告將所有之門牌號碼彰化縣○○市○○路00
      0號房屋之1樓及騎樓（下稱系爭房屋）出租予被告，且租
      期為105年2月5日起至107年1月31日止，而每月租金則為
      新臺幣（下同）2萬元；嗣系爭契約於107年1月31日屆至
      後，兩造並未重新簽訂租賃契約，而由被告繼續租用系爭
      房屋，故系爭契約應視為不定期限租約。
（二）詎被告於110年6月起至111年2月止共計9個月均未繳納每
      月租金2萬元給原告，經扣除押租金2萬元後，被告仍積欠
      原告租金16萬元未清償，而被告經原告追討後亦仍未給付
      ，故原告以起訴狀繕本之送達終止系爭契約。又被告迄今
      仍繼續占有使用系爭房屋，並未將系爭房屋騰空交還給原
      告。因此，原告茲依民法第767條第1項前段、第455條前
      段之規定、系爭契約、民法第179條前段之規定，請求被
      告將系爭房屋騰空遷讓返還，給付自110年6月起至111年2
      日止所積欠之租金16萬元，及按月給付自系爭契約終止之
      翌日起至遷讓返還系爭房屋之日止，相當於租金之不當得
      利2萬元。
（三）並聲明：
　 1、被告應將系爭房屋騰空遷讓返還予原告。
   2、被告應給付原告16萬元，及自起訴狀繕本送達翌日起至遷
      讓返還系爭房屋之日止，按月給付原告2萬元。
二、被告未於言詞辯論期日到場，亦未提出書狀作何聲明或陳述
    。
三、得心證之理由：
（一）原告所主張之上開事實，業經其提出系爭契約、建物登記
      謄本、系爭房屋照片為證（見本院卷第19至29、43、47、
      49頁），而已於相當時期受合法通知之未到庭被告亦未提
      出書狀爭執，則依民事訴訟法第280條第3項前段、第1項
      前段之規定，應視同自認，故堪認原告所主張之上開事實
      為真正。
（二）依前所述，被告於起訴前既經原告追討扣除押租金2萬元
      後、已逾2個月之租金而仍未給付，且原告亦以起訴狀繕
      本之送達終止系爭契約，則依民法第440條第1項、第2項
      、土地法第100條第3款之規定，系爭契約應已於起訴狀繕
      本送達被告之日即111年3月23日（見本院卷第129頁）發
      生終止之效力。
（三）按所有人對於無權占有或侵奪其所有物者，得請求返還之
      ，民法第767條第1項前段定有明文。原告為系爭房屋之所
      有權人，且兩造間之系爭契約已經原告終止，而被告迄今
      仍占有使用系爭房屋等情，業經本院認定如上，則被告於
      系爭契約終止後仍未自系爭房屋遷離，並繼續占有使用系
      爭房屋，自屬已無合法占用系爭房屋之正當權源，而屬無
      權占有。因此，原告依民法第767條第1項前段之規定，請
      求被告將系爭房屋騰空遷讓返還予原告，核屬有據。
（四）按承租人應依約定日期，支付租金，民法第439條前段定
      有明文。被告應於110年6月起至111年2月止，按月給付租
      金2萬元予原告，然迄今均未給付一節，已如前述，則經
      扣除被告所繳納相當於1個月租金之押租金2萬元後，被告
      既仍積欠原告自110年6月起至111年2月止系爭契約終止前
      之租金16萬元，則原告依系爭契約，請求被告給付110年6
      月起至111年2月止所積欠之租金16萬元，為有理由。
（五）按無法律上之原因而受利益，致他人受損害者，應返還其
      利益；依其利益之性質不能返還者，應償還其價額，民法
      第179條、第181條但書定有明文。而無權占有他人房屋，
      可能獲得相當於租金之利益，為社會通常之觀念，故加害
      人應返還之不當得利之範圍，為相當於租金之利益（最高
      法院61年台上字第1695號、97年度台上字第294號判決意
      旨參照）。依前所述，兩造間之系爭契約已經原告合法終
      止，則被告自系爭契約於111年3月23日終止起，已無占有
      使用系爭房屋之法律上原因，並致原告受有無法使用系爭
      房屋之損害，且依社會通常觀念，被告因無權占有系爭房
      屋而獲得相當於租金之利益；又被告既依系爭契約承租系
      爭房屋之每月租金為2萬元，則原告依民法第179條前段之
      規定，請求被告自起訴狀繕本送達翌日即111年3月24日（
      見本院卷第129頁）起至遷讓返還系爭房屋之日止，按月
      給付相當於租金之不當得利2萬元，應屬有據。
四、綜上所述，原告依民法第767條第1項前段、系爭契約、民法
    第179條前段之規定，請求被告騰空遷讓返還系爭房屋，給
    付積欠之租金16萬元，及自111年3月24日起至遷讓返還系爭
    房屋之日止，按月給付2萬元，為有理由，應予准許。
五、關於假執行之說明：原告勝訴部分，所命給付之價額未逾50
    萬元，爰依民事訴訟法第436條第2項、第389條第1項第5款
    之規定，依職權宣告假執行；並依民事訴訟法第436條第2項
    、第392條第2項之規定，依職權酌定相當擔保金額，宣告被
    告預供擔保，得免為假執行。
六、訴訟費用負擔之依據：民事訴訟法第78條。　　
中　　華　　民　　國　　111 　年　　10　　月　　18　　日
                  彰化簡易庭  法  官  許嘉仁
以上正本係照原本作成。
如不服本判決，須於判決送達後20日內向本院提出上訴狀（須按
他造當事人之人數附繕本）。如委任律師提起上訴者，應一併繳
納上訴審裁判費。
中　　華　　民　　國　　111 　年　　10　　月　　18　　日
        　　　　　　　        書記官  陳火典